【裁判字號】    99,交上易,471
【裁判日期】    990921
【裁判案由】    過失傷害
【裁判全文】
臺灣高等法院臺南分院刑事判決
上  訴  人  臺灣嘉義地方法院檢察署檢察官
被      告  丙○○
上列上訴人因被告過失傷害案件，不服臺灣嘉義地方法院99年度
交易字第137號中華民國99年5月31日第一審判決（起訴案號：臺
灣嘉義地方法院檢察署99年度偵字第2213號），提起上訴，本院
判決如下：
    主      文
上訴駁回。
    事      實
一、丙○○於民國(下同)九十八年十月二十三日下午四時四十五
    分前某時，駕駛牌照號碼五二七○－ＲＵ號自用小客車，在
    嘉義市○區○○路與新生路交岔路口西側之民族路西向車道
    外停車格內順向停車。嗣同日下午四時四十五分許，其開啟
    駕駛座車門欲進入車內之際，本應注意汽車停車開啟車門時
    ，應注意其他車輛，並讓其先行之規定，且依當時晴天日間
    自然光線、柏油路面乾燥無缺陷、無障礙物視距良好等狀況
    ，並無不能注意之情事，竟疏於注意禮讓行經車輛，貿然開
    啟車門。適有乙○○騎乘牌照號碼ＨＢＲ－八七七號普通重
    型機車搭載甲○○穿越上開交岔路口，並沿嘉義市○○路由
    東往西方向經過該自用小客車左側，丙○○所開啟之車門遂
    撞及機車右側煞車把手、甲○○之右足，致乙○○、甲○○
    人車倒地，乙○○受有腳部擦傷之傷害（乙○○未據告訴）
    ，甲○○受有右足第一及第二掌骨開放性骨折，右側臉部撕
    裂傷等傷害。丙○○於車禍事故發生後，在有偵查犯罪職權
    之公務員或機關查知犯人前，即向到場處理之嘉義市政府警
    察局交通警察隊警員陳明坦承肇事，自首接受裁判。
二、案經甲○○訴由嘉義市政府警察局第二分局報告臺灣嘉義地
    方法院檢察署檢察官偵查起訴。
    理      由
壹、程序方面：
    被告所犯為死刑、無期徒刑、最輕本刑為三年以上有期徒刑
    以外之罪，被告於本院審理中就被訴事實為有罪之陳述，經
    本院審判長告知簡式審判程序之旨，並聽取公訴人、被告之
    意見後，合議庭認為適宜，依刑事訴訟法第二百七十三條之
    一第一項規定，裁定進行簡式審判程序，則有關本件證據調
    查，不受刑事訴訟法第一百五十九條第一項、第一百六十一
    條之二、第一百六十一條之三、第一百六十三條之一及第一
    百六十四條至第一百七十條規定之限制，先此敘明。
貳、實體方面：
一、訊據被告丙○○於原審及本院審理中對於犯罪事實坦承不諱
    ，核與其警詢及偵查中自白相符（警卷第一頁及其反面調查
    筆錄、第四頁談話紀錄表），復經告訴人甲○○指訴纂詳，
    且為證人即騎車搭載告訴人之乙○○於警詢時供述明確（警
    卷第六頁談話紀錄表），並有道路交通事故現場圖、道路交
    通事故調查報告表、交通事故現場照片可資佐證（警卷第十
    頁至第二十一頁）。而告訴人甲○○因本件車禍受有如事實
    欄所記載之傷害，則有財團法人天主教聖馬爾定醫院九十八
    年十月二十三日診斷證明書、中國醫藥大學北港附設醫院九
    十八年十二月八日診斷證明書（警卷第七頁、第八頁）。
二、按道路交通安全規則第一百十二條第三項規定：「汽車臨時
    停車或停車，開啟或關閉車門時，應注意行人、其他車輛，
    並讓其先行。」被告停車開啟車門時本應注意遵守上開規定
    ，以維道路交通安全，且依車禍當時晴天日間自然光線、柏
    油路面乾燥無缺陷、無障礙物視距良好等狀況，有前揭道路
    交通事故調查報告表可稽，並無不能注意之情事。被告於應
    注意且能夠注意之情形下，竟疏於注意禮讓行經車輛，貿然
    開啟車門，撞及告訴人所乘坐之機車，肇致本件車禍，其有
    過失甚為灼然。而告訴人乘坐之機車係沿車道順向行駛，對
    於路旁停放車輛突如其來車門開啟之障礙，猝不及防，應無
    過失可言。而告訴人因本件車禍受有傷害，已如前述，是被
    告之過失行為與告訴人之傷害結果間顯具有因果關係。事證
    明確，被告自白與事實相符，其犯行堪以認定。
三、核被告所為，係犯刑法第二百八十四條第一項前段之過失傷
    害罪。被告於車禍事故發生後，在有偵查犯罪職權之公務員
    或機關查知犯人前，即向到場處理之嘉義市政府警察局交通
    警察隊警員陳明坦承肇事，有嘉義市○○○○○道路交通事
    故肇事人自首情形紀錄表在卷可考（警卷第九頁），其自首
    接受裁判，應依刑法第六十二條前段減輕其刑。
四、因而原審適用刑法第二百八十四條第一項前段、第六十二條
    前段、第四十一項第一項前段，刑法施行法第一條之一第一
    項、第二項前段之規定，並審酌被告停車貿然開啟車門之違
    反注意義務程度；犯罪時未受刺激；就本件車禍應負全部過
    失責任，告訴人則無過失；未婚，無子女，父母健在，家中
    有三位姐姐，現為南科派遣員工之生活狀況；高職畢業之智
    識程度；與告訴人素不相識；未有任何前案，品行良好；事
    後坦承犯行，惟仍未與告訴人達成和解賠償損害等犯罪一切
    情狀，量處有期徒刑月，並併諭知如易科罰金以新臺幣壹
    仟元折算壹日標準等情。本院經核其認事用法，均無不當，
    量刑亦稱妥適。檢察官依告訴人之請求上訴，指摘原判量刑
    過輕不當云云，為無理由，應予駁回。
據上論結，應依刑事訴訟法第三百六十八條，判決如主文。
本案經檢察官李傳來到庭執行職務。
中    華    民    國    99    年    9     月    21    日
                  刑事第七庭    審判長法  官  李文福
                                      法  官  陳顯榮
                                      法  官  顏基典
以上正本證明與原本無異。
不得上訴。
                                      書記官  呂嘉文
中    華    民    國    99    年    9     月    21    日
【附錄】本判決論罪科刑法條：
刑法第二百八十四條第一項前段：
因過失傷害人者，處六月以下有期徒刑、拘役或五百元以下罰金
。

司法院資訊處製作；財團法人民間司法改革基金會備份。
